【裁判字號】    99,台上,5448
【裁判日期】    990831
【裁判案由】    違反毒品危害防制條例
【裁判全文】
最高法院刑事判決            九十九年度台上字第五四四八號
上  訴  人  甲○○
選任辯護人  汪玉蓮律師
上列上訴人因違反毒品危害防制條例案件，不服台灣高等法院台
南分院中華民國九十九年五月二十日第二審判決（九十八年度上
訴字第七三八號，起訴案號：台灣嘉義地方法院檢察署九十七年
度偵字第六六三六、八四七二號，九十七年度毒偵字第一五六二
、一八二０號），提起上訴，本院判決如下：
    主  文
上訴駁回。
    理  由
按刑事訴訟法第三百七十七條規定：上訴於第三審法院，非以判
決違背法令為理由，不得為之。是提起第三審上訴，應以原判決
違背法令為理由，係屬法定要件，如果上訴理由書狀並未依據卷
內訴訟資料，具體指摘原判決不適用何種法則或如何適用不當，
或所指摘原判決違法情事，顯與法律規定得為第三審上訴理由之
違法情形，不相適合時，均應認其上訴為違背法律上之程式，予
以駁回。本件原審經審理結果，認為上訴人甲○○有原判決事實
欄所記載販賣第一級毒品海洛因及第二級毒品甲基安他命之犯行
，均為明確，因而撤銷第一審關於上訴人販賣第一級、第二級毒
品部分之科刑判決，改判仍均論上訴人以販賣第一級毒品三罪，
均累犯，分別處有期徒刑拾伍年陸月、拾陸年、拾陸年。又販賣
第二級毒品十罪，均累犯，各處有期徒刑捌年（二罪）、柒年捌
月（五罪）、柒年柒月、柒年陸月（二罪）。又共同販賣第二級
毒品七罪，均累犯，各處有期徒刑柒年拾月（五罪）、柒年玖月
（二罪）。並均為相關從刑之諭知，及就主刑部分定應執行有期
徒刑拾捌年。已詳敘其調查、取捨證據之結果及憑以認定犯罪事
實之心證理由。對於上訴人否認犯行之供詞及其所辯各語認非可
採，亦予以論述指駁。從形式上觀察，原判決尚無足以影響判決
結果之違背法令情形存在。上訴意旨略稱：(一)、原判決附表（下
稱附表）一編號一部分，倘上訴人於民國九十七年（以下均指九
十七年）八月一日十九時十四分二十八秒有交付海洛因予王文吉
或孫瑞林，為何當日二十一時三分五十一秒王文吉及孫瑞林還要
打電話給上訴人問價錢，且孫瑞林於第一審時稱：「該天沒印象
有拿到。」原判決認定該日上訴人有於嘉義市○○路上某汽車旅
館交付海洛因予王文吉與孫瑞林，與卷證不符，有證據上理由矛
盾之違法。(二)、附表一編號二部分，卷內並無八月二日之錄音光
碟，原判決僅憑上訴人自承於八月二日曾為王文吉調貨新台幣（
下同）五千元，即認定上訴人與王文吉該日有毒品交易，並認上
訴人與孫瑞林不熟，幫其調貨顯不合常情，有判決不適用法令之
違法。(三)、附表一編號三部分，八月二十六日二十時四十八分十
七秒之通話，王文吉稱「我在許仔家樓下」，該通電話基地台係
在嘉義市○○路六００號十樓，則原判決認定上訴人在世賢路（
即「許仔」家）販賣海洛因予王文吉，與卷證不符，有證據上理
由矛盾之違法。又同日十九時四十一分四十三秒之通話，經勘驗
係王文吉稱要拿肝藥給上訴人，並非要購買海洛因，原判決引同
日二十二時四十分十八秒之譯文「老大這次白飯怎麼吃不飽」，
認定上訴人有於該日二十時五十八分四十秒，在「許仔」家販賣
海洛因予王文吉，且未傳喚「許仔」到庭以調查是否確有此次交
易，顯有應調查之證據未予調查之違法。(四)、附表一編號四至十
三部分，賴銘章於第一審時稱：是請上訴人幫忙買，李明堂拿錢
給伊，伊再打電話給上訴人，拜託上訴人買。李明堂於第一審時
稱：曾拜託賴銘章打電話給上訴人，只與賴銘章合資。何源增於
第一審時稱：不認識上訴人，是杜一生介紹的，拜託上訴人購買
各語。顯然上訴人是與渠等合資購買，並非販賣。附表一編號十
四至十八部分，何玟葶於第一審時稱：不是直接向上訴人買，是
拜託上訴人幫忙買等語，且依上訴人與何玟葶於八月十四日之通
話譯文，可知上訴人是幫何玟葶購買。原判決認何玟葶偵查時之
供述與審判中證述相符，且認監聽譯文可證明上訴人販賣甲基安
非他命予何玟葶，顯與卷證資料不符，有證據上理由矛盾之違法
。(五)、附表一編號十九、二十部分，廖麗華於第一審時稱：不曾
向上訴人或鄭雅雯（業經原審判刑確定）買過毒品。於警詢時稱
：向上訴人拿甲基安非他命，沒有拿錢給上訴人云云。則原判決
認廖麗華於偵查與審理中證述上訴人有販賣甲基安非他命予伊，
與卷證資料不符，有證據上理由矛盾之違法等語。惟查：(一)、原
判決依憑王文吉與孫瑞林於偵查中具結證稱：於八月一日在嘉義
市○○路某汽車旅館，向上訴人購買二千元之海洛因之證詞，並
參酌卷附王文吉與上訴人之通訊監察譯文，認定上訴人有附表一
編號一之販賣海洛因犯行，所為論斷與卷證資料相符，至於原判
決既採用孫瑞林於偵查時之證詞，自不採其有異於此之第一審所
為陳述，此乃採證之當然結果，縱未另加說明，亦無違法之可言
。且附表二編號一通訊監察譯文記載者，為上訴人與王文吉、孫
瑞林之通訊時間與內容，上訴意旨將通訊時間誤為交付海洛因時
間，進而指摘原判決認定事實與卷證不符，有證據上理由矛盾之
違法云云，並非合法之上訴第三審理由。(二)、採證認事、取捨證
據及證據證明力之判斷，乃事實審法院之職權，苟其採證認事之
論斷無違證據法則，即不容任意指為違法。原判決採用王文吉、
孫瑞林於偵查中證述上訴人共有三次販賣海洛因之犯行，而上訴
人亦坦承於八月二日曾為王文吉調貨（海洛因）五千元，認定上
訴人與王文吉於當日有毒品交易，並說明孫瑞林與上訴人並不熟
識，而王文吉於電話中表明購買毒品者係孫瑞林，有八月一日通
聯譯文內容及王文吉之證詞可憑，則上訴人應無為毫不熟識之朋
友孫瑞林調貨之可能等由。所為論斷，核與經驗及論理等證據法
則皆無違背，上訴意旨就此指摘，自非上訴第三審之合法理由。
(三)、原判決援引王文吉、孫瑞林於偵查時之前述證詞，與上訴人
與王文吉之八月二十六日通訊監察譯文，認定上訴人有附表一編
號三所示之販賣海洛因犯行，而嘉義市○○路六００號在忠孝路
與世賢路交岔路口，且卷附同日十九時四十一分四十三秒之監察
譯文並無肝藥之記載，而同日二十二時四十分十八秒之譯文「老
大這次白飯怎麼吃不飽」之「白飯」加註有（毒品），是原判決
所為論述與採證法則無違。而刑事訴訟法第一百六十三條規定揭
櫫當事人調查證據主導權之大原則，法院於當事人主導之證據調
查完畢後，認為事實未臻明瞭仍有待釐清時，固得斟酌具體個案
之情形，裁量是否補充介入調查。但如待證事實已臻明瞭，無再
調查之必要者，法院未為無益之調查，即不能指為有應調查之證
據而不予調查之違法。原判決認定上訴人確有本件販賣海洛因及
甲基安非他命之犯行，其犯罪事實並無不明瞭之處。原審審判長
於九十九年五月六日上午審判時，詢以：「尚有何證據請求調查
？」上訴人及其原審辯護人均答稱：「無。」（見原審卷(二)第九
頁反面），且在原審辯論終結前，亦未曾聲請為證據之調查，因
待證事實已明，原審未另查明「許仔」之人別資料並予傳喚，而
為附表一編號三犯行之交易地點，是否為「許仔」住處等無益之
調查，自與應於審判期日調查之證據而未予調查之違法情形有別
，不得據為第三審上訴之適法理由。(四)、原判決已說明賴銘章、
李明堂、何源增在偵查與第一審時，與何玟葶在偵查時，均明確
證稱向上訴人購買甲基安非他命，且依卷附通訊監察譯文顯示，
賴銘章、李明堂、何源增、何玟葶與上訴人間並無任何有關調貨
或代買之言語。並以上訴人雖辯稱：係為賴銘章調貨，之前已與
賴銘章約好，嗣於附表二編號四至十一所示通話時再約定交付云
云，然若兩人確已事先約好，賴銘章應於事先即已言明要上訴人
幫忙購得之毒品價格，而無庸於前往拿取時再告知其需要多少之
毒品，然賴銘章於通話中均非確認上訴人是否已向他人購得，而
係詢問有無第二級毒品，更表明其欲購買之數量或包裝等。另何
玟葶於第一審時雖改稱委託上訴人為其購買毒品云云，然何玟葶
於第一審亦曾證稱係向上訴人購買第二級毒品，且上訴人亦確有
交付毒品，其餘細節其並不過問等語，則何玟葶既不問過上訴人
向他人購買毒品之細節，其如何委託上訴人代為購買而確定上訴
人未從中獲利，是何玟葶所為附和上訴人之語，應係事後迴護之
詞，與上訴人所辯均非可採等旨，所為論斷與卷證資料並無不符
，且既採上揭證據，即不採賴銘章、李明堂、何源增、何玟葶等
有異於此之拜託上訴人調貨或代買等陳述，此乃採證之當然結果
。上訴意旨執此指摘，要非適法之第三審上訴理由。(五)、原判決
係引述廖麗華於偵查與第一審均證稱向鄭雅雯購買毒品，鄭雅雯
帶另一名男子來交付毒品等語，以及上訴人於原審證稱與鄭雅雯
一起前往，並由其本人拿（毒品）給廖麗華，係廖麗華打電話叫
伊過去等詞，另參酌通訊監察譯文係上訴人與廖麗華之對話等證
據，認定上訴人有附表一編號十九、二十所示與鄭雅雯共同販賣
甲基安非他命之犯行，所為論斷於法並無不合，且未論述「廖麗
華於偵查與審理中證述上訴人有販賣甲基安非他命予上訴人」等
語（見原判決第二四頁第十八列至第二五頁），上訴意旨執此指
摘，尚有誤會，顯非合法之上訴第三審理由。其餘上訴意旨或仍
持原判決已說明理由而捨棄不採之陳詞辯解，全憑己見，再為單
純之事實上爭執；或就屬於事實審法院採證認事職權之行使，任
意指摘，難認已符合首揭法定之第三審上訴要件。其上訴違背法
律上之程式，應予駁回。
據上論結，應依刑事訴訟法第三百九十五條前段，判決如主文。
中    華    民    國  九十九  年    八    月  三十一  日
                      最高法院刑事第九庭
                          審判長法官  邵  燕  玲
                                法官  李  伯  道
                                法官  孫  增  同
                                法官  李  英  勇
                                法官  施  俊  堯
本件正本證明與原本無異
                                      書  記  官
中    華    民    國  九十九  年    九    月    六    日
                                                      V

司法院資訊處製作；財團法人民間司法改革基金會備份。
